臺灣高等法院臺中分院民事判決　　　　 96年度上易字第281號
上　訴　人　乙○○
被上訴人　　甲○○
上列當事人間請求損害賠償事件，上訴人對於民國96年7月30日
臺灣臺中地方法院96年度訴字第1244號第一審判決提起上訴，本
院於96年11月7日言詞辯論終結，判決如下：
    主  文
上訴駁回。
第二審訴訟費用由上訴人負擔。
    事實及理由
壹、本件經本院審理結果，認第一審判決，其認事用法均無不當
    ，應予維持，並引用第一審判決書記載之事實．證據及理由
    。又查被上訴人依侵權行為之法律關係訴請上訴人給付被上
    訴人新台幣（下同）549,470元及其法定遲延利息，原判決
    判准上訴人應給付被上訴人171,572元及其法定遲延利息，
    並駁回被上訴人其餘之訴，而被上訴人就其敗訴部分並未上
    訴第二審，有原審及本審卷宗，暨原判決書可稽，被上訴人
    此部分即告確定，併此明。
貳、兩造上訴及答辯要旨：
一、被上訴人主張：上訴人於民國（下同）95年3月9日17時40分
    許，駕駛車牌號碼OK-1675號自用小客車，沿台中市西屯區
    ○○○○街由大祥街往大容東街方向行，行經前開路段與大容
    西街口時，本應注意車前狀況，隨時採取必要之安全措施，
    且汽車行近人行穿越道前，應減速慢行，以免發生碰撞之危
    險，遇有行人穿越時，無論有無交通警察指揮及號誌指示，
    均應暫停讓行人先行通過，而依當時情形，並無不能注意之
    情事，竟疏未注意，撞擊沿行人穿越道行走之被上訴人，致
    被上訴人受全身多處挫傷、擦傷等傷害（包括左胸臂挫傷合
    併左下肢多處挫傷、臗部挫傷，下簡稱系爭車禍）。案經台
    灣台中地方法院檢察署檢察官以95年度偵字第11086號聲請
    簡易判決處刑，原法院以95年度中交簡字第1583號判處罪刑
    確定。又被上訴人受到上訴人不法之侵害，致生以下損害：
    支出醫療費用合計18,395元、復健用品費用5,200元。
    又被上訴人因上訴人之不法侵害受傷後，無法正常行動長達
    3個月，生活不便痛苦萬分，目前仍須定期前往復健且尚未
    痊癒，醫師診斷應持續治療恐為永久傷害，精神上遭受極大
    痛苦，是請求精神上之損害賠償525,875元。爰依侵權行為
    之法律關係訴請上訴人給付被上訴人549,470元（含醫療
    費用18,395元、復健用品費用5,200元、精神慰撫金525,875
    元）及其法定遲延利息等詞。並求為判決駁回對造之上訴。
二、上訴人則以：被上訴人因上開車禍受傷支出醫療費及復健用
    品費用乙節並不爭執。惟系爭車禍發生當時，被上訴人帶
    小孩急於穿越馬路，並未注意其前之路況是否有汽、機車經
    過，故被上訴人就本件車禍之發生，與有過失責任，應過失
    相抵。又上訴人曾因該車禍支付被上訴人6,000元，另被上
    訴人領取強制汽車責任險保險金應予扣除。再者，被上訴人
    請求之慰撫金額過高，上訴人無資力賠償等語，資為抗辯，
    並求為判決：(一)原判決不利部分廢棄。(二)上開廢棄部分，被
    上訴人於第一審之訴駁回。(三)第一、二審訴訟費用均由被上
    訴人負擔。(四)若受不利判決，願供擔保，請准予宣告免為假
    執行。
參、法官協議簡化爭點（見本審卷第40、41頁）
一、兩造不爭執之事項：
  (一)台中地方法院95年度中交簡字第1583號刑事判決所認定事實
    。
  (二)被上訴人甲○○因系爭車禍支出醫療費用18,395元、復健用
    品費用5,200元。
  (三)被上訴人甲○○因本件車禍已受領強制責任險之理賠46,023
    元。
二、兩造爭執事項：
    上訴人主張就系爭車禍之發生，被上訴人與有過失及原判決
    慰撫金過高，是否有理由？
肆、得心證之理由：
一、被上訴人主張上訴人於上開時、地，駕車時未注意車前狀況
    ，隨時採取必要之安全措施，且汽車行近人行穿越道前，應
    減速慢行，並應暫停讓行人先行通過，致撞擊沿行人穿越道
    行走之被上訴人，造成被上訴人受傷，上訴人並經台灣台中
    地方法院檢察署檢察官以95年度偵字第11086號聲請簡易判
    決處刑，及原法院95年度中交簡字第1583號刑案判處罪刑在
    案乙節，並不爭執，且經本院調閱上開偵、審卷宗，核閱無
    誤。
二、上訴人雖抗辯，系爭車禍發生當時，被上訴人帶小孩急於
    穿越馬路，而未注意其前之路況是否有汽、機車經過，就本
    件車禍之發生，與有過失云云。然此非但為被上訴人所否認
    ，且據台灣省台中市區車輛行車事故鑑定委員會鑑定意見書
    認定：路權歸屬：「行人穿越道」上行人有絕對優先權（
    汽車行近行人穿越道前即應減速慢行，遇有行人穿越道路時
    應「暫停」讓行人優先通行）。法規依據：道路交通安全
    規則第94條第3項：「汽車行駛時，駕駛人應注意車前狀況
    ．．．，並隨時採取必要之安全措施」。第103條第1、2項
    ：「汽車行近未設行車管制號誌之行人穿越道前，應減速慢
    行」；汽車行經行人穿越道，遇有行人穿越時，無論有無交
    通指揮人員指揮或號誌指示，均應暫停讓行人先行通過」。
    ；鑑定結論：乙○○駕駛自小客車行近行人穿越道前未減
    速慢行、撞及沿行人穿越道行走之行人，為肇事原因。行
    人甲○○無肇事因素等情，有該鑑定書附上開偵查卷可按（
    見偵查卷第7至9頁）。是上訴人抗辯被上訴人與有過失云云
    ，顯不足取。
三、查上訴人不法侵害被上訴人之身體，既經認定，對於被上訴
    人因而所受之損害，自應負賠償責任。茲所應審酌者，為被
    上訴人所得請求被告賠償之金額，爰分述如下：
  (一)醫療費用18,395元、復健用品費用5,200元（合計23,595）
    部分：查此部分有被上訴人提出之醫療費用單據及統一發票
    為證（見原審卷第82至89頁），且為上訴人所不爭執，且均
    屬治療上之必要費用，自應准許。
  (二)精神慰藉金525,875元部分；查被上訴人因系爭車禍受傷多
    處，並住院醫療達四日之久，出院後並宜休息一至二個月，
    有醫院診斷證明書在卷可佐（見原審附民卷第5頁），其肉
    體、精神確遭受極大痛若。本院斟酌上情，及被上訴人學歷
    為大學畢業，任職為國中擔任教師，月薪約40,000餘元，名
    下無財產，並有在職證明書可考（見本審卷第34頁）；而上
    訴人學歷為國中畢業，從事木工，收入約每月20,000餘元，
    有投資收益319,106元（詳見本審卷第15頁；第26至28頁有
    關稅務電子閘門財產調件明細表、統一綜合證券股份有限公
    司分戶帳、財政部台灣省中區國稅財產歸屬資料清單），及
    兩造之身分、地位、經濟能力等，認為被上訴人請求525,87
    5元，尚嫌過高，應予酌減為200,000元，方屬公允，逾此數
    額之請求，為無理由。是原審判准如上開金額，並無不當，
    上訴人抗辯原判決慰撫金過高云云，自不足取。
  (三)又查上訴人抗辯起訴前已支付被上訴人6,000元，並為被上
    訴人自認在卷（見原審卷第72頁）。又按強制汽車責任保險
    法第32條規定：「保險人依本法規定給付之保險金，視為加
    害人或被保險人損害賠償金額之一部分，被保險人受賠償請
    求時，得扣除之」。查被上訴人因本件車禍已受領強制汽車
    責任保險給付46,023元，有被上訴人提出之汽車險賠初步記
    錄暨理算書、及強制汽車責任保險給付理算明細表等為證（
    見原審卷第80、81頁），復為上訴人所不爭執。準此，被上
    訴人受領上述金額，均應由上訴人應賠償被上訴人之數額中
    扣除。綜上所陳，被上訴人因本件車禍得向上訴人請求之賠
    償金額合計為171,572元（計算式：18,395+5,200+200,000
    ＝223,595；223,595－6,000－46,023＝171,572），逾此部
    分之請求，應予駁回。
伍、綜上所述，本件被上訴人主張依侵權行為之法律關係，請求
    上訴人賠償171,572元及其法定遲延利息，為可採，上訴人
    所辯，均為無可取。是則原審判命上訴人如數給付，於法並
    無不合。上訴意旨指摘原判決不當，求予廢棄改判，為無理
    由，應予駁回其上訴。又本件上訴金額未逾新台幣一百五十
    萬元，故本院判決後，不得上訴最高法院，即本院判決後即
    告確定，自勿庸再為免為假執行之宣告，併此明。
陸、本件事證已臻明確，兩造其餘攻擊或防禦方法及所提證據，
    均與本院心證之形成，不生影響，爰不一一再加以論述，併
    此明
柒、據上論結，本件上訴為無理由，依民事訴訟法第四百五十四
    條、第四百四十九條第一項、第七十八條，判決如主文。
中　　華　　民　　國　　96　　年　　11　　月　　21　　日
          民事第一庭    審判長法  官　吳 火 川
                              法  官　簡 清 忠
                              法  官　陳 繼 先
以上正本係照原本作成。
不得上訴。
　　　　　　　　　　　　　　　書記官　陳 三 軫
中　　華　　民　　國　　96　　年　　11　　月　　21　　日
                                                      Ｃ
